【裁判字號】    98,監宣,18
【裁判日期】    990408
【裁判案由】    監護宣告
【裁判全文】
臺灣板橋地方法院民事裁定            98年度監宣字第18號
聲  請  人  甲○○
相  對  人  丙○○
利害關係人  乙○○
上列聲請人聲請監護宣告事件，本院裁定如下：
    主      文
宣告丙○○（男，民國○○年○ 月○ 日生，身分證統一編號：Ｚ000
000000號）為受監護宣告之人。
選定甲○○（男，民國○○年○ 月○○日生、身分證統一編號：Ｚ000
000000號）為受監護宣告之人之監護人。
指定乙○○（男，民國○○年○ 月○○日生、身分證統一編號：Ｚ000
000000號）為會同開具財產清冊之人。
聲請費用新臺幣壹仟元由受監護宣告之人丙○○負擔。
    理      由
一、本件聲請意旨略以：聲請人甲○○及利害關係人乙○○之父
    即相對人丙○○因呼吸衰竭、氣切術後長期依賴呼吸器、缺
    氧性腦病變併不自主抽搐、高血壓併心律不整、糖尿病，於
    98年4 月10日入新泰綜合醫院呼吸照護病房接受治療，現意
    識不清並長期整日臥床，24小時仰賴呼吸器及鼻胃管灌食維
    生，需24小時他人照護，現仍住院治療中，現況不能為（受
    ）意思表示或辨識其效果，為此依民法第14條第1 項規定，
    檢附戶籍謄本2 件、診斷證明書影本1 件、親屬系統表1 件
    、同意書1 件、財產資料1 件為證，聲請宣告相對人丙○○
    為受監護宣告之人，併選定聲請人甲○○為受監護宣告之人
    丙○○之監護人、指定利害關係人乙○○為會同開具財產清
    冊之人等語。
二、按對於因精神障礙或其他心智缺陷，致不能為意思表示或受
    意思表示，或不能辨識其意思表示之效果者，法院得因本人
    、配偶、四親等內之親屬、最近一年有同居事實之其他親屬
    、檢察官、主管機關或社會福利機構之聲請，為監護之宣告
    ，民法第14條第1 項定有明文。本院審驗相對人丙○○之心
    神狀況，並依蕭中正醫院陳威廷醫師鑑定結果，認為「相對
    人為低血糖性腦病變合併呼吸衰竭、需呼吸器依賴使用，有
    鼻胃管、氣管插管、意識木僵，四肢癱瘓強直，無法言語。
    對言語刺激無適當反應，生活無法自，需人24小時照護；有
    精神障礙或其他心智缺點、意思表示或辨識意思表示效果之
    程度完全不能預後及回復之可能性差，為符合監護宣告之人
    」等語，有該醫院99年3 月16日精神鑑定報告書1 份附卷可
    稽。且查本院於99年3 月16日在鑑定人即陳威廷醫師前就「
    你叫什麼名字？」、「可否將你的手腳舉起？」等問題訊問
    相對人，相對人均沒有回應。本院復就相對人心神狀況訊問
    鑑定人陳威廷醫師，據其陳稱：「相對人低血糖性腦病變，
    合併呼吸衰竭，有氣管插管、鼻胃管，意識木僵，四肢癱瘓
    、強直，無法言語，對言語刺激無適當反應」等語。綜上各
    節以觀，本院認為相對人丙○○因精神障礙或其他心智缺陷
    ，致不能為意思表示或受意思表示，亦不能辨識其意思表示
    效果，揆諸首揭規定，本件聲請應予准許，爰對相對人丙○○為監護之宣告。
三、次按受監護宣告之人應置監護人。法院為監護之宣告時，應
    依職權就配偶、四親等內之親屬、最近一年有同居事實之其
    他親屬、主管機關、社會福利機構或其他適當之人選定1 人
    或數人為監護人，並同時指定會同開具財產清冊之人。法院
    為前項選定及指定前，得命主管機關或社會福利機構進行訪
    視，提出調查報告及建議。監護之聲請人或利害關係人亦得
    提出相關資料或證據，供法院斟酌。法院選定監護人時，應
    依受監護宣告之人之最佳利益，優先考量受監護宣告之人之
    意見，審酌一切情狀，並注意下列事項：（一）受監護宣告
    之人之身心狀態與生活及財產狀況。（二）受監護宣告之人
    與其配偶、子女或其他共同生活之人間之情感狀況。（三）
    監護人之職業、經歷、意見及其與受監護宣告之人之利害關
    係。（四）法人為監護人時，其事業之種類與內容，法人及
    其代表人與受監護宣告之人之利害關係。民法第1110條、第
    1111條、第1111條之1 分別定有明文。查聲請人甲○○為受
    監護宣告之人丙○○之子，並經其家屬一致同意推舉為監護
    人，有上開戶籍謄本、同意書及親屬系統表各1 件為證，復
    經本院依職權調閱聲請人甲○○及受監護宣告之人丙○○之
    稅務電子閘門財產所得調件明細表查明無訛，有稅務電子閘
    門財產所得調件明細表各1 件在卷可稽。本院審酌聲請人甲○○為受監護宣告之人丙○○之子，有意願擔任丙○○之監
    護人，聲請人甲○○亦有監護丙○○之能力，並適於任之，
    是由聲請人甲○○任監護人，符合受監護宣告之人丙○○之
    最佳利益，爰依民法第1111條第1 項之規定，選定聲請人甲○○為受監護宣告之人丙○○之監護人。另本院參酌利害關
    係人乙○○亦為受監護宣告之人丙○○之子，以及乙○○亦
    有意願擔任會同開具財產清冊之人，爰依上揭規定，指定利
    害關係人乙○○為會同開具財產清冊之人。
四、依民事訴訟法第608 條第1 項裁定如主文。
中    華    民    國    99    年    4     月    8     日
                  家事法庭  法  官  郭光興
以上正本係照原本作成。
如不服本裁定關於選定監護人及指定會同開具財產清冊之人等部
分，應於送達後10日內向本院提出抗告狀，並繳納抗告費新臺幣
1,000 元；其餘關於宣告監護之部分，不得抗告。
中    華    民    國    99    年    4     月    8     日
                            書記官  簡維萍

司法院資訊處製作；財團法人民間司法改革基金會備份。
